臺灣高等法院交通事件裁定　　　　　 　94年度交抗字第802號
抗告人即
異議人即
受處分人　甲　○
上列抗告人因違反道路交通管理處罰條例案件，不服台灣板橋地
方法院，中華民國94年 9月30日裁定（94年度交聲更字第19號）
，提起抗告，本院裁定如下：
    主  文
抗告駁回。
    理  由
一、按汽車駕駛人，駕駛汽車肇事致人受傷或死亡，應即採取救
    護或其他必要措施，並向警察機關報告，不得駛離，違者吊
    扣其駕照3個月至6個月；逃逸者吊銷駕駛執照，道路交通管
    理處罰條例第62條第1項定有明文，且依同條例第67條第1項
    規定，違反上開規定而經吊銷駕駛執照者，終身不得考領駕
    駛執照。其立法本旨係在增進行車安全、保護他人權益，以
    維持社會秩序。蓋道路交通事故發生後，有受傷或死亡之情
    形者，應即時救護或採必要之措施，以防損害範圍之擴大。
    如駕駛人於肇事後，隨即駕車逃離現場，不僅使肇事責任認
    定困難，更可能使受傷之人喪失生命，自有從嚴處理之必要
    。又終身不得考領駕駛執照之規定，同係為維護車禍事故受
    害人生命安全、身體健康必要之公共政策，且在責令汽車駕
    駛人善盡行車安全之社會責任，屬維持社會秩序及增進公共
    利益所必要，司法院大法官釋字第284號、第531號解釋可資
    參照。職是之故，汽車駕駛人駕駛汽車發生交通事故，不論
    其責任之歸屬為何，即有義務留在肇事現場，採取救護或其
    他必要措施，並向警察機關報告，以保護他人權益，同時釐
    清肇事責任，不得離去或逃逸。
二、本件抗告人即異議人即受處分人於民國93年7月13日上午8時
    10分許，駕駛車號M62-160號重型機車（裁決書誤載為H62-1
    60號），行經台北縣中和市○○路與員山路路口時（裁決書
    誤載為中正路北二高交流道），與洪謝惠萍所騎乘之車號N9
    6-567 號重型機車發生撞擊事故，致洪謝惠萍人車倒地，受
    有兩膝擦挫傷、左手挫傷等傷害，受處分人肇事後，未採取
    救護或其他必要措施及向警察機關報告，即離開肇事現場逃
    逸，經警通知到案說明後掣單舉發，原處分機關交通部公路
    總局台北區監理所板橋監理站乃依道路交通管理處罰條例第
    62條第1項、第67條第1項，裁處受處分人吊銷駕駛執照，並
    終生禁考。
三、受處分人異議及抗告意旨略以：受處分人於93年 7月13日上
    午8時10分許，駕駛車號M62-160號重型機車，行經台北縣中
    和市○○路○○路路口時，是洪謝惠萍所騎乘之車號N96-56
    7 號重型機車撞到我，不是我的錯，所以就沒有停下來，釐
    清責任。且本件交通事故雙方業已於93年 7月16日在台北縣
    中和市調解委員會達成和解，請念及受處分人初犯無知，給
    予悔過機會云云。
四、經查：
（一）受處分人於前揭時、地，確有駕車肇事致人受傷而逃逸之
      違規情事，除經被害人洪謝惠萍於警詢及偵查指述綦詳外
      ，復有道路交通事故現場圖、道路交通事故調查報告表(一)
      、(二)、疑似道路交通事故肇事逃逸追查表、違規查詢報表
      、洪謝惠萍之診斷證明書各 1件及肇事現場暨車損照片18
      幀分別附卷可憑。
（二）證人即被害人洪謝惠萍於原審證稱：我從連城路往中和方
      向騎乘，在員山路口有一待轉區，因為我要左轉員山路，
      所以我就靠右停在員山路的待轉區○○○○○路轉成紅燈
      ，警察還吹哨指揮我們可以前進，所以我就往前騎，我才
      剛起步，車速不快，突然有一個黑影從我左邊出現，撞到
      我的機車左前方，那個黑影是一台黑色的機車，我人車倒
      地後，地上還有那台黑色機車的車殼碎片，那台機車硬闖
      紅燈後就繼續往前行駛，並沒有下車察看。他（受處分人
      ）撞我力道很強，讓我整個車頭都旋轉了，所以我才會人
      車倒地，我認為當時撞到我的機車騎士應該知道他有撞到
      我。是路人記下車號，才發現受處分人。後來我跟機車騎
      士談和解，他有跟我道歉，表示是因為他要載他女朋友去
      上班比較急，所以才沒有停下來，他並沒有否認有擦撞到
      我等語明確（見原審94年度交聲字第 170號卷第24頁、第
      25頁）。且受處分人因本件交通事故涉犯刑法第185條之4
      駕駛動力交通工具肇事致人受傷而逃逸罪嫌，亦經檢察官
      於93年11月30日以受處分人已與被害人洪謝惠萍達成和解
      ，參酌刑法第57條所列事項及公共利益之維護，認以緩起
      訴為適當，予以緩起訴期間 1年，受處分人甲○應立悔過
      書，有臺灣板橋地方法院檢察署93年度偵字第 18947號緩
      起訴處分書及本院被告全國前案紀錄表各 1件在卷可稽，
      足見受處分人確有肇事致人受傷之事實無訛。受處分人於
      車禍發生後，未即採取救護或其他必要措施，駕車快速駛
      離，為路人記下車號，始被查獲，自有逃逸之意思，規避
      肇事責任之情形。
（三）至受處分人與被害人雙方是否已就本件交通事故達成和解
      ，係受處分人與被害人雙方均對他造之民、刑事責任不予
      追究，與本件交通事故之行政責任無涉，尚不得以之為由
      ，卸免行政責任。
（四）至原處分機關先於93年11月29日裁決對受處分人吊扣駕照
      6 個月之處分，迨受處分人申訴後，再另為吊銷駕照、終
      生禁止考照之處分。然查原處分機關於94年 1月17日以北
      監板四字第0938105562號函之內容「本案依違規單所載係
      肇事逃逸，本站93年11月29日填製之裁決書處罰主文有誤
      ，應予撤銷，另檢附94年 1月14日之裁決書乙紙。」可知
      原處分機關係將原有瑕庛之行政處分予以撤銷，另為一新
      的行政處分，並非對同一違規事實，先後做出兩種內容不
      同之處罰，即非行政程序法之轉換處分，自無行政程序法
      第116條第1項轉換後不得對當事人更為不利之適用，併此
      說明。
五、綜上所述，原審法院認原裁罰並無不合，駁回受處分人之異
    議，其認事用法，均無不當。受處分人抗告意旨，仍執前詞
    ，否認違規行為，核無理由，抗告應予駁回。
六、據上論斷，應依道路交通管理處罰條例第89條、刑事訴訟法
    第412條，裁定如主文。
中　　華　　民　　國　　94　　年　　11　　月　　21　　日
                    臺灣高等法院交通法庭
                            審判長法  官  尤豐彥
                                  法  官  張明松
                                  法  官  趙功恆
以上正本證明與原本無異。
不得再抗告。
                                  書記官  孫佩琳
中　　華　　民　　國　　94　　年　　11　　月　　21　　日
